臺灣苗栗地方法院刑事判決              100年度易字第422號
公  訴  人  臺灣苗栗地方法院檢察署檢察官
被      告  陳清裕
            葡萄王生技股份有限公司
代  表  人  曾水照
代  理  人  韓邦財律師
上2 人共同
選任辯護人  韓邦財律師
被      告  康博生醫股份有限公司
                    統一編號：00000000號
代  表  人  曾盛陽
代  理  人  黃秀禎律師
選任辯護人  黃秀禎律師
上列被告因違反健康食品管理法案件，經檢察官提起公訴（100
年度偵字第1983號），及移送併辦（100 年度偵字第2269號），
本院依簡式審判程序判決如下：
    主  文
陳清裕犯健康食品管理法第二十一條第二項之販賣非法製造之健
康食品罪，處有期徒刑陸月，如易科罰金，以新臺幣壹仟元折算
壹日。緩刑年，並向公庫支付新臺幣拾萬元。扣案之「UA-3酵
素美人」壹仟壹佰玖拾盒，均沒收。
葡萄王生技股份有限公司因其受雇人執行業務犯健康食品管理法
第二十一條第二項之販賣非法製造之健康食品罪，科罰金新臺幣
肆拾萬元。
康博生醫股份有限公司因其受雇人執行業務犯健康食品管理法第
二十一條第二項之販賣非法製造之健康食品罪，科罰金新臺幣拾
萬元。
    犯罪事實及理由
一、犯罪事實：
    本件被告陳清裕、葡萄王生技股份有限公司、康博生醫股份
    有限公司犯如主文所示之罪之時間、地點、方式、經過，均
    與起訴書犯罪事實欄標題一之記載相同，茲引用之（如附件
    ）。
二、證據名稱：
    除增加被告陳清裕、葡萄王生技股份有限公司、康博生醫股
    份有限公司於本院之自白及臺灣高等法院被告前案紀錄表外
    ，其餘均引用起訴書證據並所犯法條欄標題一所載（如附件
    ）。
三、量刑理由：
  (一)爰審酌被告陳清裕為圖牟利，竟未經核准擅自製造「UA-3酵
    素美人」，復於壹週刊、蘋果日報、自由時報、聯合報全國
    版刊登宣稱「UA-3酵素美人」具有健康食品之保健功效之廣
    告，並委由通路商公開對外販賣，對食品安全之管制及民眾
    健康之維護均有相當程度之危害，所為實屬不該，況被告葡
    萄王生技股份有限公司為國內頗負盛名之企業，生產之產品
    較易為社會大眾所信賴，實應自我期許為其他相類企業之標
    竿，並承擔較大之社會責任，詎被告陳清裕身為被告葡萄王
    生技股份有限公司之食品營業部副總監，負責決定生產健康
    食品之業務，並任被告葡萄王生技股份有限公司之子公司即
    被告康博生醫股份有限公司之實際管理人，位居決策及執行
    之重要地位，竟對於健康食品相關法令之規定，未予遵守，
    企圖遊走法律邊緣，推出「UA-3酵素美人」此一偽健康食品
    ，以求企業及個人之利益，卻罔顧民眾之健康及權益，甚而
    此舉更可能造成社會大眾產生政府對於健康食品欠缺管理與
    監督措施之錯誤觀感，是對被告陳清裕原應量處較重之刑；
    惟考量其於偵審中均坦承犯行，並主動提出上開偽健康食品
    供臺灣苗栗地方法院檢察署扣案，犯後態度良好，且節省有
    限之司法資源，併兼衡被告陳清裕並無犯罪之前科紀錄，素
    行尚佳，有臺灣高等法院被告前案紀錄表1 份在卷可憑，暨
    其犯罪手段、對社會大眾健康及權益所生之危害及被告等販
    賣偽健康食品之所獲取之利益等一切情狀，分別量處被告陳
    清裕、被告葡萄王生技股份有限公司、被告康博生醫股份有
    限公司如主文所示之刑，並就被告陳清裕部分諭知易科罰金
    之折算標準。
  (二)又被告陳清裕前未曾因故意犯罪受有期徒刑以上刑之宣告，
    有臺灣高等法院被告全國前案紀錄表1 份在卷可憑，本院審
    酌其乃因一時失慮，致罹刑典，犯後復坦承犯行，勇於承擔
    罪責，頗有悔意，是認其經此科刑教訓後，當能知所警惕而
    無再犯之虞，是其所受刑之宣告以暫不執行為適當，爰依刑
    法第74條第1 項第1 款之規定，宣告緩刑3 年。惟為使其能
    自本案從中記取教訓，以為警惕，爰依刑法第74條第2 項第
    4 款之規定，命其應向公庫支付10萬元，以啟自新，並資儆
    戒。
四、應適用之法條：
  (一)刑事訴訟法第273 條之1 第1 項、第299 條第1 項前段、第
    310 條之2 、第454 條第1 、2 項。
  (二)健康食品管理法第21條第2 項、第26條。
  (三)刑法第11條前段、第41條第1 項前段、第74條第1 項第1 款
    、第2 項第4 款、第38條第1項第3款。
五、如不服本件判決，得自收受送達之日起10日內，向本院提起
    上訴。
本案經檢察官林文中到庭執行職務。
中    華    民    國   100    年    9     月    28    日
                  刑事第一庭    法  官  林大為
以上正本證明與原本無異。
如不服本判決應於收受判決後10日內向本院提出上訴書狀，並應
敘述具體理由。其未敘述上訴理由者，應於上訴期間屆滿後20日
內向本院補提理由書( 均須按他造當事人之人數附繕本) 「切勿
逕送上級法院」。
                            書記官  高雙全
中    華    民    國   100    年    9     月    28    日
附錄論罪科刑法條：
健康食品管理法第21條第2 項
未經核准擅自製造或輸入健康食品或違反第 6 條第 1 項規定者
，處 3 年以下有期徒刑，得併科新台幣 1 百萬元以下罰金。
明知為前項之食品而販賣、供應、運送、寄藏、牙保、轉讓、標
示、廣告或意圖販賣而陳列者，依前項規定處罰之。
健康食品管理法第26條
法人之代表人、法人或自然人之代理人或受雇人，因執行業務，
犯第 21 條至第 22 條之罪者，除依各該條之規定處罰其行為人
外，對該法人或自然人亦科以各該條之罰金。